臺灣高雄地方法院民事判決　　　　　　95年度簡上字第267號
上　訴　人　甲○○
訴訟代理人　李國祥
被 上訴 人　丙○○○○○○棺木店
訴訟代理人　吳春生律師
　　　　　　許龍升律師
上列當事人間請求損害賠償事件，上訴人對於民國95年10月19日
本院高雄簡易庭95年度雄簡字第3032號第一審判決提起上訴，本
院於民國96年4 月26日言詞辯論終結，判決如下：
    主  文
上訴駁回。
第二審訴訟費用由上訴人負擔。
    事實及理由
壹、程序方面
    按於簡易訴訟之第二審上訴程序為訴之變更或追加，非經他
    造同意，不得為之，但擴張或減縮應受判決事項之聲明者，
    不在此限，民事訴訟法第436 條之1 第3 項、第446 條第1
    項、第255 條第1 項第3 款分別定有明文。本件上訴人起訴
    時，係請求被上訴人給付新台幣（下同）286,000 元，及各
    自如附表所示利息起算日起至清償日止，按年息5%計算之利
    息（原審卷第4 頁），嗣於本院言詞辯論時，就利息部分之
    請求，減縮為自起訴狀繕本送達翌日起算（本院卷第76頁）
    ，核屬減縮應受判決事項之聲明，應予准許。
貳、實體方面
一、上訴人主張：上訴人於民國86年間，因訴外人古義賢積欠其
    債務，而向本院聲請核發支付命令，嗣古義賢於89年12月5
    日死亡，上訴人乃聲請對古義賢之繼承人即訴外人乙○○之
    財產為強制執行，經本院民事執行處以91年度執字第28112
    號清償債務執行事件受理在案。上訴人於該執行程序中，向
    法院陳報乙○○為被上訴人之員工，並聲請扣押乙○○之薪
    資所得，經本院核發扣押命令，並交由上訴人收取，詎被上
    訴人於收受上開執行命令後，竟具狀聲明異議稱乙○○非其
    員工，上訴人遂聲請改發債權憑證，前開執行程序因此而告
    終結。嗣上訴人於95年間持債權憑證再度聲請強制執行乙○
    ○之財產，始確知乙○○自87年5 月2 日起至94年10月3 日
    止均受僱於被上訴人，而被上訴人前開故意不實聲明異議之
    行為，致上訴人債權無法受償，自91年9 月間起至95年3 月
    間止，以被上訴人為乙○○投保月薪16,500元之3 分之1 加
    年終獎金16,500元之4 分之3 計算（每月損失金額詳附表）
    ，上訴人共受有286,000 元之損害，爰依民法第184 條第1
    項前段之規定，請求被上訴人賠償所受損害即286,000 元及
    法定遲延利息等情。經原審判決上訴人全部敗訴，上訴人不
    服提起上訴，並於本院聲明求為判決：(一)原判決廢棄。(二)被
    上訴人應給付上訴人286,000 元，及自起訴狀繕本送達翌日
    起至清償日止，按年息5%計算之利息。
二、被上訴人則以：被上訴人並未僱用乙○○，其向本院民事執
    行處聲明異議之內容並無不實。退步言之，縱認被上訴人之
    異議不實，惟上訴人於91年9 月19日接獲民事執行處寄發之
    被上訴人聲明異議狀時，即應知悉被上訴人有侵權行為，詎
    上訴人遲至95年4 月24日方提起本件訴訟，其侵權行為損害
    賠償請求權已罹於2 年時效而消滅等語置辯。並於本院答辯
    聲明：上訴駁回。
三、兩造不爭執之事項及本件爭點
  (一)兩造不爭執之事項
  1.上訴人於86年間，因訴外人古義賢積欠其債務，向本院聲請
    核發支付命令，嗣古義賢於89年12月5 日死亡，上訴人乃聲
    請對古義賢之繼承人即訴外人乙○○之財產為強制執行，經
    本院民事執行處以91年度執字第28112 號清償債務執行事件
    受理在案。
  2.上訴人於前開執行程序中，向法院陳報乙○○為被上訴人之
    員工，並聲請扣押乙○○之薪資所得，經本院民事執行處核
    發執行命令，諭令乙○○於被上訴人處各項勞務報酬3 分之
    1 及各項獎金4 分之3 應予扣押並交由上訴人收取。
  3.被上訴人於收受上開執行命令後，具狀聲明異議陳稱乙○○
    並非其員工，本院將此聲明異議之情事通知上訴人，上訴人
    於91年9 月19日接獲通知後，旋於翌日聲請改核發債權憑證
    。
  4.上訴人於95年間持債權憑證再度聲請強制執行乙○○之財產
    ，並於95年3 月31日取得本院民事執行處提供乙○○之勞保
    局電子閘門查詢作業表1 份。
  (二)本件爭點
  1.上訴人之侵權行為損害賠償請求權是否罹於時效而消滅？
  2.被上訴人前開聲明異議之內容是否不實？
四、上訴人之侵權行為損害賠償請求權是否罹於時效而消滅？
  (一)按因侵權行為所生之損害賠償請求權，自請求權人知有損害
    及賠償義務人時起，2 年間不行使而消滅，民法第197 條第
    1 項前段定有明文。所謂知有損害，係指明知而言，且非僅
    指單純知有損害而言，其因而受損害之他人行為為侵權行為
    ，亦須一併知之，若僅知受損害及行為人，而不知其行為之
    為侵權行為，則無從本於侵權行為請求賠償，時效即無從進
    行。另當事人間如就知之時間有所爭執，應由賠償義務人就
    請求權人知悉在前之事實，負舉證責任，最高法院72年台上
    字第1428號判例意旨可資參照。
  (二)上訴人主張其於95年3 月31日，始確知訴外人乙○○受僱於
    被上訴人，故侵權行為損害賠償請求權之時效應自此時起算
    一情，為被上訴人所否認，抗辯本件請求權時效應自91年9
    月19日起算云云。經查，上訴人於本院91年度執字第28112
    號清償債務強制執行程序中，曾聲請法院扣押乙○○於被上
    訴人處之薪資報酬與獎金所得，經本院民事執行處核發執行
    命令，諭令乙○○於被上訴人處各項勞務報酬3 分之1 及各
    項獎金4 分之3 應予扣押並交由上訴人收取，而被上訴人於
    收受上開執行命令後，於91年9 月6 日以乙○○並非其員工
    為由，具狀聲明異議，本院將此聲明異議之情事通知上訴人
    ，上訴人於91年9 月19日接獲通知後，旋於翌日具狀向本院
    民事執行處聲請改核發債權憑證乙情，業據本院依職權調閱
    上開執行卷宗查核屬實，且為兩造所不爭執，堪信為真。是
    以上訴人於91年9 月19日收受本院民事執行處之通知時，僅
    知悉被上訴人有聲明異議之情事，尚無法確認此異議之內容
    是否實在，即上訴人當時無法明知被上訴人聲明異議之行為
    構成侵權行為，則上訴人對被上訴人之侵權行為請求權之時
    效尚無從起算。雖被上訴人抗辯此時上訴人應已知悉異議不
    實云云，惟苟上訴人明知被上訴人異議不實，理應會於收受
    前開通知後對被上訴人提起訴訟確認被上訴人對乙○○有勞
    務報酬存在，殊無聲請核發債權憑證並任令執行程序終結之
    理，由是可見上訴人於此時，對於被上訴人異議之內容是否
    實在一情並非知情，是以被上訴人所辯應自91年9 月19日起
    算消滅時效一節，洵屬無據。
  (三)再者，被上訴人就上訴人於95年3 月31日取得本院民事執行
    處提供乙○○之勞保局電子閘門查詢作業表乙情，並不爭執
    ，而觀之該查詢作業表，其上記載乙○○自87年5 月2 日起
    至94年10月3 日止之勞工保險投保單位均為被上訴人（原審
    卷第7 頁），則上訴人主張其於95年3 月31日始知悉乙○○
    受僱於被上訴人，並得知被上訴人前揭聲明異議之內容不實
    乙情，應屬可信。此外，被上訴人並未提出其他事證，足以
    證明上訴人於此期間前即明知被上訴人有異議不實之侵權行
    為，則關於時效之起算，應自95年3 月31日起算。又上訴人
    係於95年4 月24日起訴請求被上訴人賠償，有本院收狀章附
    於原審卷可憑（原審卷第4 頁），則其提起本訴並未罹於2
    年之消滅時效甚明。
五、被上訴人前開聲明異議之內容是否不實？
  (一)按因故意或過失，不法侵害他人之權利者，負損害賠償責任
    ，民法第184 條第1 項前段定有明文。故其成立要件，除行
    為人有故意或過失外，限於行為人以不法侵害行為，侵害他
    人之權利，造成損害，並侵害行為與損害結果間具有相當因
    果關係者，始屬之。又就侵權行為言，被害人應就行為人因
    故意或過失，不法侵害其權利之事實負舉證責任（最高法院
    70年度台上字第2550號判決意旨參照）。
  (二)本件上訴人主張被上訴人異議不實，致上訴人受有債權無法
    滿足之損害一節，為被上訴人所否認，則揆諸前開說明，自
    應由上訴人負舉證之責。對此，上訴人固提出訴外人乙○○
    勞保局電子閘門查詢作業被保險人投資資料查詢表1 份為證
    （原審卷第7 頁），惟依上開投保資料查詢表，僅足顯示被
    上訴人於87年5 月2 日起至94年10月3 日止，有為乙○○投
    保勞工保險，尚無法證明被上訴人確有僱用乙○○並給付薪
    資，且乙○○與被上訴人間為父女關係，有戶籍謄本1 份存
    卷可查（詳本院91年度執字第28112 號卷第8 頁），被上訴
    人身為父親，基於親屬關係供乙○○以被上訴人員工名義投
    保勞工保險，亦與常情無悖，尚難以該投保資料查詢表上乙
    ○○之投保單位為被上訴人，即逕推論被上訴人確有僱用乙
    ○○之情。況且，經本院依職權調閱乙○○於91至94年間綜
    合所得資料，其於91間僅有1 筆銀行利息所得，92年間僅有
    1 筆台糖公司之獎金所得，93年間無所得，94年間則僅有1
    筆美商公司之執行業務所得，有稅務電子閘門財產所得調件
    明細表乙份存卷可查（本院卷第20至26頁），觀諸前揭明細
    表，並無乙○○自被上訴人處領取薪資或報酬之紀錄，由是
    益徵被上訴人抗辯並未僱用乙○○乙情為真。此外，上訴人
    並未提出其他證據，足資證明被上訴人聲明異議之內容不實
    ，則其依民法第184 條第1 項前段之規定，請求被上訴人賠
    償所受損害，自屬無據。
六、綜上所述，上訴人依侵權行為之法律關係，請求被上訴人給
    付286,000 元，及自起訴狀繕本送達翌日起至清償日止，按
    年息5%計算之利息，為無理由，應予駁回。原審以上訴人之
    侵權行為損害賠償請求權已罹於時效消滅為由，而為上訴人
    敗訴判決，其理由雖屬不當，惟其結論與本院之認定一致，
    仍應予維持。上訴意旨仍執前詞，求予廢棄改判，為無理由
    ，應駁回其上訴。
七、本件事證已臻明確，兩造其餘主張、陳述及所提證據，經審
    酌與本院前揭判斷不生影響，毋庸再予一一論述，併此敘明
    。
八、結論：本件上訴為無理由，依民事訴訟法第436 條之1 第3
    項、第449 條第2 項、第78條，判決如主文。
中　　華　　民　　國　　96　　年　　5 　　月　　10　　日
                  民事第二庭審判長法　官　魏式璧
                                  法　官　吳俊龍
                                  法　官　莊珮君
正本係照原本作成。
本判決不得上訴。
中　　華　　民　　國　　96　　年　　5 　　月　　10　　日
                                  書記官　何明昌
